```{r setup-AufbauZahlen, include=FALSE}
# ---------------------------------------------------------------------------
#% maintainer:
#%   - Norman Markgraf (nmarkgraf@hotmail.com)
#%
# ---------------------------------------------------------------------------
source("../prelude.R")
initPart(
    "AufbauZahlen",  # Dateiname ohne Suffix
    "AufbauZahlen"        # Verzeichnisname im Bilderverzeichnis 
    )
pathToImages <- getPathToImages()
# ---------------------------------------------------------------------------

library(mosaic)
library(latex2exp)
# ggf. vorher: (für geom_rrect)
# devtools::install_github("hrbrmstr/statebins")
library(statebins)


```

### Aufbau des Zahlensystems

:::::: {.columns}
::: {.column width="40%"}
:::: {.small}
Zahlen lassen sich zu Mengen zusammen fassen und mit Operationen
(z.B. der Addition, Subtraktion, Multiplikation und Division) versehen.



In der Schule wird in der Regel ein kleiner Ausschnitt dieser Zahlensysteme
betrachtet. 



Rechts ist ein Ausschnitt der für uns wichtigsten Zahlensysteme dargestellt.


Jedes Zahlensystem, uns die darauf definierten Operationen, hat unterschiedliche
Eigenschaften. 


::::
:::
::: {.column width="59%"}

```{r echo=FALSE, out.width="95%", fig.align='center'}

xmin <- -4
xmax <- 4
ymin <- 0
ymax <- 7

fontsize <- 4.0

ticky <- 0.2
tucky <- 1.5
tacky <- 5

tick <- 0.0

c <- tibble(title = "Komplexe Zahlen", 
            subtitle = TeX("\\textbf{C} = Menge reellen und imaginären Zahlen", 
                           output = "character"),
            xmin = (xmin + tick), 
            xmax = (xmax - tick), 
            ymin = (ymin + tacky*tick), 
            ymax = (ymax - tick))

tick <- 0.2

r <- tibble(title = "Reelle Zahlen", 
            subtitle = TeX("\\textbf{R} = Menge rationalen und irrationalen Zahlen", 
                           output = "character"),
            xmin = (xmin + tick), 
            xmax = (xmax - tick), 
            ymin = (ymin + tacky*tick), 
            ymax = (ymax - tick))

tick <- 2 * 0.2

q <- tibble(title = "Rationale Zahlen",
            subtitle = TeX("\\textbf{Q} = Menge der Brüche", 
                           output = "character"),
            xmin = (xmin + tick), 
            xmax = (xmax - tick), 
            ymin = (ymin + tacky*tick), 
            ymax = (ymax - tick))

tick <- 3 * 0.2

z <- tibble(title = "Ganze Zahlen",
            subtitle = TeX("$\\textbf{Z}=\\left{...,-3, -2, -1, 0, 1 ,2, 3,...\\right}$",
                           output = "character"),
            xmin = (xmin + tick), 
            xmax = (xmax - tick), 
            ymin = (ymin + tacky*tick), 
            ymax = (ymax - tick))

tick <- 4 * 0.2

n0 <- tibble(title = "Natürliche Zahlen mit Null", 
             subtitle = TeX("$\\textbf{N_0}=\\left{0,1,2,3,... \\right}$", 
                            output = "character"),
            xmin = (xmin + tick), 
            xmax = (xmax - tick), 
            ymin = (ymin + tacky*tick), 
            ymax = (ymax - tick))

tick <- 5 * 0.2

n <- tibble(title = "Natürliche Zahlen", 
            subtitle =  TeX("$\\textbf{N}=\\left{1,2,3,... \\right}\\,$", 
                            output = "character"),
            xmin = (xmin + tick), 
            xmax = (xmax - tick), 
            ymin = (ymin + tacky*tick), 
            ymax = (ymax - tick))


df <- rbind(c,r,q,z, n0, n)

ggplot(df, aes(xmin = xmin, xmax = xmax, ymin = ymin, ymax = ymax)) +
    statebins:::geom_rrect( 
                  alpha = 0.10, 
                  radius = grid::unit(10,"pt"), 
                  size = .2,
                  color = rep("green", 6), 
                  fill = rep("darkgreen", 6)) +
    geom_text(aes(x = 0, 
                  y = ymin + 0.8,
                  size = fontsize,
                  label = title)) + 
    geom_text(aes(x = 0/2, 
                  y = ymin + 0.4, 
                  size = fontsize,
                  label = subtitle), 
              parse = TRUE) +
    theme_minimal() + 
    theme(
      axis.line = element_blank(),
      axis.text.x = element_blank(),
      axis.text.y = element_blank(),
      axis.ticks = element_blank(),
      axis.title.x = element_blank(),
      axis.title.y = element_blank(),
      legend.position = "none",
      panel.background = element_blank(),
      panel.border = element_blank(),
      panel.grid.major = element_blank(),
      panel.grid.minor = element_blank(),
      plot.background = element_blank()
    )

```

:::
::::::

:::: {.small}

Diese zu sehen, zu verstehen und entsprechend richtig Anzuwenden ist ein
wesendlicher Teil der Mathematik. 

In der Mathatik formuliert man dies gerne in der Form von (Rechen-)Regeln.

Sie sind die Voraussetzung für die Korrektheit bei allen finanz-, wirtschafts- 
und informationsmathematischen Anwendungen und daher der Startpunkt von FUMS.

::::

### Elementare Rechenregeln

::::::::: {.footnotesize}

- Von links nach rechts rechnen

- Klammern als Erstes ausrechnen (von innen nach außen)

- Potenz- vor Punktrechnung (multiplizieren, dividieren)

- Punkt- vor Strichrechnung (addieren, subtrahieren)

- Das Multiplikationszeichen (Punkt) kann weggelassen werden

**Merksatz:** KLAPS = **Kla**mmer geht vor **P**unkt- und **S**trichrechnung.

- Negative Zahlen und Subtraktion: a + (-b) = a - b 

- In der Regel zwei Operationen für jede Zahlenmenge als Grundoperationen (Addition $+$ und Multiplikation $\cdot$)

- **Rechenregeln:**

:::::: {.columns}
::: {.column width="25%"}

:::
::: {.column width="40%"}
**Addition**
:::
::: {.column width="35%"}
**Multiplikation:**
:::
::::::

:::::: {.columns}
::: {.column width="25%"}
*Kommutativgesetz:*
:::
::: {.column width="40%"}
$a + b = b + a$
:::
::: {.column width="35%"}
$a \cdot b = b \cdot a$
:::
::::::

:::::: {.columns}
::: {.column width="25%"}
*Assoziativgesetz:*
:::
::: {.column width="40%"}
$\begin{aligned}(a + b) + c &=a + ( b + c ) \\ &= a+b+c\end{aligned}$
:::
::: {.column width="35%"}
$\begin{aligned}(a \cdot b) \cdot c &=a \cdot ( b \cdot c ) \\ &= a\cdot b\cdot c\end{aligned}$
:::
::::::
:::::: {.columns}

::: {.column width="25%"}
*Distributivgesetz:*
:::
::: {.column width="75%"}
$$\begin{aligned}\phantom{a \cdot}(a + b) \cdot c &= a \cdot c + b \cdot c\\
   a \cdot (b + c) \phantom{\cdot c\,\,\,}&= a \cdot b + a \cdot c
   \end{aligned}$$

:::
::::::

:::::::::

### Übungsaufgabe

Lösen Sie die Klammern auf und fassen Sie so weit wie möglich zusammen:

1. $3+(- 8) - (- 5) =$

2. $-(- x) - 2x + x =$

3. $(- x)(- y) =$

4. $((1+6) - (2+3)) + 4=$

5. $2+3\cdot(4\cdot 5+6-8) - (-8)(-7) =$

6. $4-2\cdot(-3\cdot(5-4)\cdot(-4)\cdot(-1)) + (2-7)(7-2)=$

7. $2+(4-2\cdot(32-22)) + 4=$
 
8. $(s+t)(s+t)+(s-t)(s-t)+2(s+t)(s-t)=$

9. $(2s-3t)(3s-2t) - 6(s-t)(s+t) - 12t(t-s) + st =$


```{r finish-AufbauZahlen, include=FALSE}
rm(pathToImages)
finalizePart()
```
