```{r setup-Bruchrechnung, include=FALSE}
# ---------------------------------------------------------------------------
#% maintainer:
#%   - Norman Markgraf (nmarkgraf@hotmail.com)
#%
# ---------------------------------------------------------------------------
source("../prelude.R")
initPart(
    "Bruchrechnung",  # Dateiname ohne Suffix
    "Bruchrechnung"        # Verzeichnisname im Bilderverzeichnis 
    )
pathToImages <- getPathToImages()
# ---------------------------------------------------------------------------

library(mosaic)

```

### Bruchrechnung

Ein Bruch besteht aus einer Zahl $z$ (genannt **Zähler**) und 
einer Zahl $n \neq 0$ (genannt **Nenner**), so dass:
$$z:n = \frac{z}{n} = z/n$$

**Rechenregeln für Brüche:**

:::::: {.columns}
::: {.column width="49%"}
- Addition: 
$$\frac{a}{b} + \frac{c}{d} = \frac{a\cdot d + c \cdot b}{b \cdot d}$$

- Subtraktion:
$$\frac{a}{b} - \frac{c}{d} = \frac{a\cdot d - c \cdot b}{b \cdot d}$$
:::
::: {.column width="49%"}

- Multiplikation:
$$\frac{a}{b} \cdot \frac{c}{d} = \frac{a\cdot c }{b \cdot d}$$

- Division:
$$\frac{a}{b} : \frac{c}{d} = \frac{a\cdot d }{b \cdot c}$$
:::
::::::

- Kürzen bzw. erweitern:
$$\frac{a \cdot c}{b \cdot c} = \frac{a}{b} \cdot \frac{c}{c}= \frac{a}{b} \cdot \frac{1}{1} =  \frac{a}{b} \cdot 1 = \frac{a}{b}$$
**Merksatz:** *In Differenzen und in Summen, da kürzen nur die Dummen!*

### Übungsaufgaben

:::::: {.columns}
::: {.column width="49%"}

Kürzen Sie die Brüche, und stellen Sie  das Ergebnis als Dezimalzahl dar.



1. $\frac{12}{15}=$

2. $\frac{45}{18}=$

3. $\frac{42}{56}=$

4. $\frac{65}{15}=$

5. $\frac{15x\cdot 12y}{4y\cdot5x\cdot 9}=$

:::
::: {.column width="49%"}

Kürzen Sie die Brüche.



1. $\frac{2xy}{(4x-2y)y}=$

2. $\frac{2x-4y}{x-2y}=$

3. $\frac{4x^2y}{2x\cdot 2y}=$

4. $\frac{8x^2-4xy}{16x-8y}=$

5. $\frac{3x\cdot 4y}{4x \cdot 3y}=$

:::
::::::

### Übungsaufgaben

Berechnen und kürzen Sie weitestmöglich

:::::: {.columns}
::: {.column width="49%"}

...

:::
::: {.column width="49%"}

...

:::
::::::


```{r finish-Bruchrechnung, include=FALSE}
rm(pathToImages)
finalizePart()
```
