```{r setup-Bruchrechnung, include=FALSE}
# ---------------------------------------------------------------------------
#% maintainer:
#%   - Norman Markgraf (nmarkgraf@hotmail.com)
#%
# ---------------------------------------------------------------------------
source("../prelude.R")
initPart(
    "Bruchrechnung",  # Dateiname ohne Suffix
    "Bruchrechnung"        # Verzeichnisname im Bilderverzeichnis 
    )
pathToImages <- getPathToImages()
# ---------------------------------------------------------------------------

library(mosaic)

```

### Bruchrechnung

Ein Bruch besteht aus einer Zahl $z$ (genannt **Zähler**) und 
einer Zahl $n \neq 0$ (genannt **Nenner**), so dass:
$$z:n = \frac{z}{n} = z/n$$

**Rechenregeln für Brüche:**

:::::: {.columns}
::: {.column width="49%"}
- Addition: 
$$\frac{a}{b} + \frac{c}{d} = \frac{a\cdot d + c \cdot b}{b \cdot d}$$

- Subtraktion:
$$\frac{a}{b} - \frac{c}{d} = \frac{a\cdot d - c \cdot b}{b \cdot d}$$
:::
::: {.column width="49%"}

- Multiplikation:
$$\frac{a}{b} \cdot \frac{c}{d} = \frac{a\cdot c }{b \cdot d}$$

- Division:
$$\frac{a}{b} : \frac{c}{d} = \frac{a\cdot d }{b \cdot c}$$
:::
::::::

- Kürzen bzw. erweitern:
$$\frac{a \cdot c}{b \cdot c} = \frac{a}{b} \cdot \frac{c}{c}= \frac{a}{b} \cdot \frac{1}{1} =  \frac{a}{b} \cdot 1 = \frac{a}{b}$$
**Merksatz:** *In Differenzen und in Summen, da kürzen nur die Dummen!*

### Übungsaufgaben

:::::: {.columns}
::: {.column width="49%"}

Kürzen Sie die Brüche, und stellen Sie  das Ergebnis als Dezimalzahl dar.

:::
::: {.column width="49%"}

Kürzen Sie die Brüche.

:::
::::::



:::::: {.columns}
::: {.column width="49%"}

1. $\displaystyle\frac{12}{15}=$\setlength{\itemsep}{12pt}

2. $\displaystyle\frac{45}{18}=$

3. $\displaystyle\frac{42}{56}=$

4. $\displaystyle\frac{65}{15}=$

5. $\displaystyle\frac{15x\cdot 12y}{4y\cdot5x\cdot 9}=$

:::
::: {.column width="49%"}

1. $\displaystyle\frac{2xy}{(4x-2y)y}=$\setlength{\itemsep}{12pt}

2. $\displaystyle\frac{2x-4y}{x-2y}=$

3. $\displaystyle\frac{4x^2y}{2x\cdot 2y}=$

4. $\displaystyle\frac{8x^2-4xy}{16x-8y}=$

5. $\displaystyle\frac{3x\cdot 4y}{4x \cdot 3y}=$

:::
::::::

### Übungsaufgaben

Berechnen und kürzen Sie weitestmöglich

:::::: {.columns}
::: {.column width="49%"}

1. $\displaystyle\frac{3}{4}+\frac{2}{3}-\frac{1}{2}=$\setlength{\itemsep}{12pt}

2. $\displaystyle\frac{2}{5}-\frac{1}{2}+\frac{1}{10}=$

3. $\displaystyle\left(\frac{5}{4}-\frac{1}{2}\right)\cdot\left[\frac{3}{5}+\frac{11}{15}\right]=$

4. $\displaystyle\left(\frac{4}{3}-\frac{5}{6}\right) \div \left[\frac{1}{2}-\frac{1}{4}\right]=$

5. $\displaystyle\frac{\frac{1}{2}-\frac{1}{3}}{\frac{3}{4}-\frac{2}{3}}=$

:::
::: {.column width="49%"}

6. $\displaystyle\frac{12 \cdot \left(\frac{2}{x}+4\right)}{\frac{1}{2x}\cdot \left(6+12x\right)\cdot 4}=$\setlength{\itemsep}{12pt}

7. $\displaystyle\left(\frac{2}{5x}-2\cdot \frac{1}{4x}\right)\cdot x + \frac{2}{5} \cdot \frac{1}{4}=$

8. $\displaystyle x\cdot \left(\frac{11}{12}-\frac{1}{6}\right) \cdot \left[\frac{4}{5x}+\frac{1}{x}\cdot\frac{8}{15}\right]=$

9. $\displaystyle\left(\frac{3}{5}-\frac{1}{3}\right) \cdot \left(11-\frac{3}{2}-2\right)=$

10. $\displaystyle\frac{6x-3y}{12x^2-6xy} \div \left[\frac{1}{x}-\frac{3}{4x}\right]=$

:::
::::::


```{r finish-Bruchrechnung, include=FALSE}
rm(pathToImages)
finalizePart()
```
