```{r setup-Einleitung, include=FALSE}
# ---------------------------------------------------------------------------
#% maintainer:
#%   - Norman Markgraf (nmarkgraf@hotmail.com)
#%
# ---------------------------------------------------------------------------
source("../prelude.R")
initPart(
    "Einleitung",  # Dateiname ohne Suffix
    "Einleitung"        # Verzeichnisname im Bilderverzeichnis 
    )
pathToImages <- getPathToImages()
# ---------------------------------------------------------------------------

library(mosaic)

```

# Einleitung
 
 
### Wofür das kurze Fresh Up?
Liebe Studierenden,

Mathematik ist eine **Mitmachsportart** und **wer rastet, der rostet**! 
Für viele von Ihnen ist die Schule, und damit der letzte Kontakt zur Mathematik, schon gefühlte Jahrtausende her.


Dennoch haben Sie sich für ein Studium entschieden, welches Mathematik als eine 
Grundlage ansieht.
Das heißt: Sie müssen sich das Wissen aus vergangenen Tagen wieder aneignen!

Dieses kurze **Fresh Up-Skript** soll Ihnen dabei helfen wieder auf einen, 
vielleicht schon abgefahren geglaubten, Zug aufzuspringen. 
Nutzen Sie es! 

So sollten vor dem ersten Vorlesungstermin so viele Aufgaben wie mögich und bis
zur zweiten Semesterwoche alle Aufgaben zu Hause gerechnet haben.
Vergleichen Sie ihre Lösungen bitte zuerst mit anderen Kommiliton*innen, bevor 
sie nach einer Musterlösung fragen.

Die Aufgaben sind zwar nicht ‚klausurrelevant‘, das meint, die 
Aufgabenstellungen werden so nicht in der Klausur vorkommen werden. 
**ABER:** Ohne die Kompetenzen, welche Sie zum Lösen der Aufgaben benötigen 
und die Sie wieder einüben sollen, werden Sie kaum Klausuraufgaben lösen können.

Weiterhin sollten Sie dringend den Taschenrechner als einen guten Freund ansehen! 
Und gute Freunde besucht man nicht alle Jubeljahre. 
Also Anleitung raus (ggf. googlen!) und benutzen!


Viel Erfolg wünscht Ihnen Ihr 
Norman Markgraf

[Hinweis: Dieses Skript basiert auf einem Skript von der FOM von Prof. Dr. Matthias Ross. Bitte teilen Sie mit (N. Markgraf) Fehler und Ungereimtheiten mit, Verbesserungsvorschläge sind sehr willkommen. Dies hilft, dieses Skript in Zukunft  zu verbessern. Danke!]{.tiny}




```{r finish-Einleitung, include=FALSE}
rm(pathToImages)
finalizePart()
```
