```{r setup-Epilog, include=FALSE}
# ---------------------------------------------------------------------------
#% maintainer:
#%   - Norman Markgraf (nmarkgraf@hotmail.com)
#%
# ---------------------------------------------------------------------------
source("../prelude.R")
initPart(
    "Epilog",  # Dateiname ohne Suffix
    "Epilog"        # Verzeichnisname im Bilderverzeichnis 
    )
pathToImages <- getPathToImages()
# ---------------------------------------------------------------------------

library(mosaic)

```

### Zusammenfassung

**Was haben Sie gelernt?**

- Grundsätzliche Rechenregeln im Umgang mit Zahlen.

- Lösen von linearen und nichtlinearen Gleichungen mit Hilfe der Bruchrechnung, 
  Potenzrechnung und des Logarithmus.

- Quadratische Gleichungen können mit der $abc$- oder $pq$-Formel gelöst 
  werden.

- Das Summenzeichen vereinfacht die Darstellung längerer Summen.

- Das Umformen von (linearen) Ungleichungen


**Was können Sie damit anfangen?**

- Eigene Berechnungen durchführen und fremde Berechnungen nachvollziehen.

- Fragestellungen, die in Gleichungen formuliert werden, lösen.

- Nachfolgende mathematische Fragestellungen in der Herleitung verstehen und 
  in der Anwendung durchführen.


```{r finish-Epilog, include=FALSE}
rm(pathToImages)
finalizePart()
```
