```{r setup-Funktionen, include=FALSE}
# ---------------------------------------------------------------------------
#% maintainer:
#%   - Norman Markgraf (nmarkgraf@hotmail.com)
#%
# ---------------------------------------------------------------------------
source("../prelude.R")
initPart(
    "Kind-Vorlage",  # Dateiname ohne Suffix
    "Vorlage"        # Verzeichnisname im Bilderverzeichnis 
    )
pathToImages <- getPathToImages()
# ---------------------------------------------------------------------------

library(mosaic)

```

### (Univariate) Funktion

Unter einer (**univariaten**) **Funktion** (oder **Abbildung**), 
also *Funktionen in einer Variable*, verstehen wir:

$$\begin{aligned}
f\,:\, & D \to Z \\
       & x \,\mapsto\, y = f(x)
\end{aligned}$$

Dabei bezeichnet $f$ eine **Funktion**, welche jedem Element $x$ aus der 
**Definitionsmenge** $D$ mit Hilfe der 
**Zuordnungsvorschrift** $f(x)$ genau ein Element $y$ aus der 
**Zielmenge** $Z$ gemäß der **Funktionsgleichung** $y=f(x)$ 
zuordnet.

Ist $Z \subseteq \mathbf{R}$, so nennen wir die Funktion **reellwertig**.

Zunächst soll $D\subseteq \mathbf{R}$ gelten.

Die Menge $G_f = \left\{(x,y) \in D \times Z \,|\, y = f(x)\right\}$ wollen wir 
den *Graph der Funktion $f$* nennen.


### Beispiele für Funktionen der Wirtschaftswissenschaften

- **Kostenfunktion $K(x) = K_{var}(x) + K_{fix}$:** 
  Zusammenhang zwischen Produktionsmenge und Gesamtkosten, setzt sich zusammen 
  aus *variablen Kosten* $K_{var}(x)$ (abhängig von der Menge $x$) sowie den 
  *Fixkosten* $K_{fix}$. 

- **Durchschnittskostenfunktion $DK(x)=K(x)/x$:**
  Auch **Stückkostenfunktion** gennannt, liefert den Kostenanteil einer 
  produzierten Einheit.

- **Preis-Absatz-Funktion $P(x)$:**
  Zusammenhang zwischen Stückpreis $P$ und der Absatzmenge $x$ 
  (Nachfragefunktion).

- **Umsatz- oder Erlösfunktion $E(x)$:**
  Zusammenhang zwischen Preis $P(x)$, Absatz(menge) $x$ und 
  Erlös $E(x) = P(x)\cdot x$.

- **Gewinnfunktion $G(x)$:** 
  Zusammenhang zwischen Produktions- bzw. Absatzmenge und dem Gewinn 
  $G(x) = E(x) - K(x)$. 


### Transformation von Funktionen

Eine Funktion 

$$\begin{aligned}
f\,:\, & D \to Z \\
       & x \,\mapsto\, y = f(x) \phantom{\left(\frac{1}{1} ()\right)}
\end{aligned}
 \text{ geht über in } \quad
\begin{aligned}
g\,:\, & D \to Z \\
       & x \,\mapsto\, y = a \cdot f\left(\frac{1}{b} \cdot (x-c)\right)+ d
\end{aligned}$$


durch eine 

:::::: {.columns}
::: {.column width="49%"}

- **Streckung** um $a$ in $y$-Richtung
- **Streckung** um $b$ in $x$-Richtung

:::
::: {.column width="49%"}

- **Verschiebung** um $c$ in $x$-Richtung
- **Verschiebung** um $d$ in $y$-Richtung
:::
::::::

Insbesondere ist

- $a=-1$ eine **Spiegelung** an der $x$-Achse
- $b=-1$ eine **Spiegelung** an der $y$-Achse


### Konstante Funktionen

Eine *konstante Funktion* ist eine Funktion $f$, die für alle Argumente 
denselben Wert $c \in Z$ annimmt.

$$\begin{aligned}
f\,:\, & D \to Z \\
       & x \,\mapsto\, y = c
\end{aligned}$$


Der Graph einer *konstante reelwertige Funktion*, 
ist eine Parallele zur X-Achse:

$$G_f = \left\{(x, c) \,|\, c \in Z \wedge \forall x \in D \right\}$$


### Beispiele {include-only=LangeFassung}

a) Im Allgemeinen muss $f$ nicht immer eine reellwertige Funktion sein. 
   Betrachten wir als Beispiel einmal die folgende Funktion auf dem 
   Restklassenring modolo 2:
$$\begin{aligned}
f\,:\, & \mathbf{Z}/2 \mathbf{Z} \to \mathbf{Z}/2 \mathbf{Z} \\
       & x \,\mapsto\, y = x^2-x
\end{aligned}$$
   Wegen $0^2 - 0 = 0$ und $1^2 - 1 = 0$ ist diese Funktion eine konstante Funktion!

b) Ist der Wert der konstanten Funktion immer Null, so nennt man die Funktion
   auch *Nullfunktion*. Ist also $0 \in Z$, so ist 
$$\begin{aligned}
f\,:\, & D\to Z \\
       & x \,\mapsto\, y = 0
\end{aligned}$$
   eine Nullfunktion.


### Lineare Funktionen / Geraden

::::::::: {.footnotesize}

Unter einer *(affin-)linearen Funktion* $f$ wollen wir eine *Gerade* verstehen, 
welche keine konstante Funktion ist und sich durch eine der folgenden 
*Zuordnungsvorschriften* beschreiben lässt:

:::::: {.columns}
::: {.column width="49%"}

**Steigungsform:**
$$y = f(x) = m \cdot x + b$$
Mit der *Steigung* $m$ und dem Y-Achsenabschnitt $b$. 
Die Nullstelle $a$ von $f$ lautet: $a=-\frac{b}{m}$

:::
::: {.column width="49%"}

**Normalenform:**
$$\frac{1}{a} \cdot x + \frac{1}{b} \cdot y = 1$$
Mit dem Y-Achsenabschnitt $b \neq 0$ und der Nullstelle $a \neq 0$. 
Die Steigung $m$ lautet dann: $m=-\frac{b}{a}$. 
::: 
::::::

\smallskip

:::::: {.columns}
::: {.column width="49%"}

**Punkt-Steigungsform:**
$$y = f(x) = m \cdot (x-x_0) + b$$
Mit der *Steigung* $m$ und dem Y-Achsenabschnitt $b=f(x_0)$. 
Die Nullstelle $a$ von $f$ lautet: $a=x_0-\frac{b}{m}$

:::
::: {.column width="49%"}

**Linear Faktorform:**
$$y = m \cdot (x-x_0)$$
Mit dem Y-Achsenabschnitt $-mx_0$, der Nullstelle $x_0$ und 
der Steigung $m$.
::: 
::::::


Ist $b=0$, also $f(x) = m\cdot x$, so sprechen wir auch von einer 
*homogen linearen Funktion* oder *Proportionalität*.
:::::::::

### Übung

Eine lineare Funktion lässt sich immer durch die Angabe
- von zwei (nicht identischen) Punkten ($P$ und $Q$) oder
- eines Punktes $P$ und der Steigung $m$
bestimmen.

Geben Sie für folgenden zwei Punkte ($P$ und $Q$) bzw. für den Punkt $P$ und 
die Steigung $m$ jeweils die lineare Funktion in der Steigungsform und 
der Normalenform an. Sizzieren Sie jeweils die Funktion:


:::::: {.columns}
::: {.column width="49%"}

a) $P=(1; 2)$, $Q=(2; 4)$

b) $P=(100; 50)$, $Q=(-5; 75)$

c) $P=(5; 5)$, $m=-2$

:::
::: {.column width="49%"}

d) $P=(2; 4)$, $m=4$

e) $P=(1; 7)$, $m=7$

f) $P=(0; 5)$, $Q=(6; 0)$

:::
::::::

**Zusatzfrage:** Ist eine der obigen Funktionen *homogen linear*? -- 
Falls ja, welche und wieso?


### Übung

Betrachten Sie den Markt für ein Produkt ($P$=Preis; $x$=(Absatz-)Menge), 
für das aufgrund von Erfahrungen die beiden Preis-Verkaufsmengenkombinationen 
$(P_1; x_1) = (30; 100)$ und  $(P_2; x_2) = (25, 150)$ vorliegen.

a) Wie lautet die Nachfragefunktion, wenn eine lineare Beziehung unterstellt 
   wird?
   
b) Wie viel kann dann voraussichtlich verkauft werden, wenn der Preis auf $20$ 
   gesenkt wird? 


### Übung (nach Steward, Calculus, 7th ed.)

Der Manager einer Möbelﬁrma ﬁndet heraus, dass die Herstellung von 100 Stühlen 
am Tag $2\,200$ US-\$, während die Herstellung von 300 Stühlen am Tag 
$4\,800$ US-\$ kostet.

a) Stellen Sie die Kosten als eine Funktion der Anzahl hergestellter Stühle dar.

b) Was bedeuten in diesem Zusammenhang Achsenabschnitt und Steigung?


### Polynome

Der formale Ausdruck

$$a_n x^n + a_{n-1} x^{n-1} + \dotsb + a_2 x^2 + a_1 x + a_0 = \sum_{k=0}^n a_k x^k$$

mit den $n \in \mathbf{N}$ **Koeffizienten** 
$a_0, ..., a_{n-1}$ und $a_n\neq 0$ aus einer (Zahlen-)Menge $R$ 
bezeichnet man als **Polynom vom Grad $n$ über $R$** . 

Die Menge aller Polynome über $R$ bezeichnet mensch mit $R[x]$. 


### Die Gradfunktion für Polynome

Die **Gradfunktion** $\deg$ ist definiert durch:

$$\begin{array}{rccl}
\deg\colon & R[x] & \to & \quad \mathbf{N}_0 \cup \{-\infty\} \\
  & f & \mapsto & \begin{cases}
  \max\left\{k\in\mathbf{N}_0\mid a_k\ne 0\right\}, & \text{falls } f \neq 0\\
  -\infty, & \text{falls } f = 0
\end{cases}
\end{array}$$ 

Sie liefert für jedes Polynom den dazugehörigen Grad.

Für zwei Polynome $p$ und $q$ gilt dann:

- $\displaystyle\deg(p \cdot q) \leq \deg(p) \cdot \deg(q)$
- $\displaystyle\deg(p + q) \leq \max\left(\deg(p), \deg(q)\right)$


### Übungen

Bestimmen Sie den Grad ($\deg(p)$) der folgenden Polynome:

a) $\displaystyle p(x) = 2x^2-3x+1$\setlength{\itemsep}{12pt}

b) $\displaystyle p(x) = -2x^2+3x+2$

c) $\displaystyle p(x) = 8x^5-2x^2+3x^3+2x$

d) $\displaystyle p(x) = 0{,}5\cdot (x-2)(x+2)(x-3)(x+10)-2x^2+3x+2$

e) $\displaystyle p(x) = -2x^2+3x+2+x^3-3x-1$

f) $\displaystyle p(x) = 1+2x+3x^2+10x^3-x^5+x^4$


### Rechenregeln für Polynome

Mit Polynomen kann man ähnlich rechnen, wie mit Zahlen.

Seien $p(x) = a_n x^n + a_{n-1} x^{n-1} + \cdots +a_2 x^2 + a_1 x + a_0 \quad\text{mit}\ a_n \ne 0$ und
$q(x) = b_m x^m + b_{m-1} x^{m-1} + \cdots +b_2 x^2 + b_1 x + b_0 \quad\text{mit}\ b_m \ne 0$ zwei Polynome mit
reellen Koeffizienten, so gilt:

- $\displaystyle p(x) \pm q(x) = \sum_{i=0}^{\max(m,n)} (a_i \pm b_i) \cdot x^i$
- $\displaystyle p(x) \cdot q(x) = \sum_{i=0}^{n} \sum_{j=0}^{m}(a_i\cdot b_{j}) \cdot x^{i+j} = \sum_{i=0}^{n+m} \left(\sum_{j=0}^{i}(a_j\cdot b_{i-j})\right) \cdot x^{j}$

Dabei werden für $i>n$ bzw. $j>m$ die $a_i=0$ bzw. $b_j=0$ gesetzt.


### Übungsaufgaben

Es seien $p(x)=3x^4 + 2x^2 - 3x + 1$ und $q(x)= x^3-2x+3$.

Berechnen Sie:

a) $\displaystyle p + q=$\setlength{\itemsep}{12pt}

b) $\displaystyle p - q=$

c) $\displaystyle p \cdot q=$

d) $\displaystyle p^2 = p \cdot p =$

e) $\displaystyle q^2 - q=q \cdot (q - 1)=$


### Polynomdivision

Die Division zweier Polynome erfolgt analog zur Division zweier ganzer Zahlen mit Rest.

Seien $p(x) = a_n x^n + a_{n-1} x^{n-1} + \cdots +a_2 x^2 + a_1 x + a_0 \quad\text{mit}\ a_n \ne 0$ und
$q(x) = b_m x^m + b_{m-1} x^{m-1} + \cdots +b_2 x^2 + b_1 x + b_0 \quad\text{mit}\ b_m \ne 0$ zwei Polynome mit
reellen Koeffizienten. 

Bei der **Polynomdivision** werden zwei Polynome $s(x)$ und $r(x)$ gesucht, so dass

$$p(x) = s(x)\cdot q(x) + r(x)$$

gilt, mit $\deg(r) < \deg(q)$.


### Beispiel: Polynomdivision

Sei $p(x)= -x^4  -2x^3  + x^2 -1$ und $q(x) = x^2 +1$. 

Wir bestimmen das Ergebnis von $p(x)/ q(x)$:

$$\begin{array}{rrrrrcl}
 (-x^4 & -2x^3 & + x^2 & & -1) & : & (x^2 +1) = - x^2 -2x  +2  \; \text{Rest }\; 2x - 3\\
\underline{+x^4} &       & \underline{+x^2} \\
      & -2x^3 & +2x^2  \\
      & \underline{+2x^3} &       & \underline{+2x}  \\
      &       & +2x^2  & +2x \\
      &       & \underline{-2x^2} &     & \underline{- 2}  \\
      &       &       & +2x  & - 3
\end{array}$$


Statt $- x^2  -2x +2  \; \text{Rest }\; 2x - 3$ schreiben wir auch
$- x^2  -2x  +2 + \frac{2x - 3}{x^2-1}$. 
(Dies ist eine **gebrochen-rationale Funktion**!)


### Auswerten von Polynomen

Um ein (reelwertiges) Polynom, z.B. $p(x)= 3x^3-2x^2+x-1$ an einer Stelle $x_0$,
z.B. $x_0=2$, auszuwerten gibt es mehrere Möglichkeiten. Z.B.:

1. *Einfaches Einsetzen*:
   $$\displaystyle\begin{aligned} 
        p(2) &= 3 \cdot 2^3 - 2 \cdot 2^2 + 2 -1 \\ 
             &= 3 \cdot 8 - 2 \cdot 4 + 2 -1 \\
             &= 24 -8 +2 -1 \\
             &= 17
     \end{aligned}$$
    
2. *Horner-Zerlegung*:
   $$\displaystyle\begin{aligned} 
        p(x) &= 3x^3-2x^2+x-1 = \left(\left(3\cdot x-2\right)\cdot x+1\right)\cdot x-1\\ 
        p(2) &= \left(\left(3\cdot 2-2\right)\cdot 2+1\right)\cdot 2-1\\
             &= \left(4\cdot 2+1\right)\cdot 2-1 \\
             &= 9 \cdot 2-1 \\
             &= 17
     \end{aligned}$$


Der Vorteil der 2. Methode gegenüber der 1. Methode ist, dass sie zur Berechnung 
des Wertes 
im 1. Fall (mind.) 4 Multiplikationen und 3 Additionen brauchen 
im 2. Fall nur 3 Multiplikationen und 3 Additionen.


### Horner-Schema {include-only=LangeFassung}



### Ganzrationale Funktionen

Eine Funktion $f$, die sich mit Hilfe eines Polynoms aus $\mathbf{R}[x]$ 
darstellen lässt bezeichnen wir als *ganzrationale Funktion*:


:::::: {.columns}
:::{.column width="39%"}

$$\begin{aligned}
f\,:\, & D\to Z \\
       & x \,\mapsto\, y = \sum_{k=0}^n a_k x^k
\end{aligned}$$

:::
::: {.column width="59%"}

+--------------+--------------------------------------------+
| $\deg(f)$    | Bezeichnung                                |
+:=============+:===========================================+
| $-\infty$    | Nullfunktion                               |
+--------------+--------------------------------------------+
| $0$          | Konstante Funktion                         |
+--------------+--------------------------------------------+
| $1$          | Lineare Funktion                           |
+--------------+--------------------------------------------+
| $2$          | Quadratische Funktion                      |
+--------------+--------------------------------------------+
| $3$          | Kubische Funktion                          |
+--------------+--------------------------------------------+
| $4$          | Quartische Funktion                        |
+--------------+--------------------------------------------+

:::
::::::


### Übung

Berechnen Sie die folgenden Ausdrücke:

a) $\displaystyle (x^3-3x^2+3x-1):(x-1)$\setlength{\itemsep}{12pt}

b) $\displaystyle (x^3+3x^2+3x+1):(x-1)$

c) $\displaystyle (x^4-5x^3+2x-1):(x^2-2x+1)$

d) $\displaystyle (-x^5+x^4-x^3+x^2-x+1):(2x^2-2x+1)$


### Übung {include-only=LangeFassung}


a) Seien $p=1+2x$ und $q=1+3x$ zwei Polynome über $\mathbf{Z}$ vom Grad 1.
   - Berechnen Sie $p \cdot q$ und bestimmen sie den Grad dieses Polynoms!
   - Berechnen Sie $p + q$ und bestimmen sie den Grad dieses Polynoms!


b) Seien $p=1+2x$ und $q=1+3x$ zwei Polynome über dem Restklassenring 
   $\mathbf{Z}/6\mathbf{Z}$ vom Grad 1.
   - Berechnen Sie $p \cdot q$ und bestimmen sie den Grad dieses Polynoms!
   - Berechnen Sie $p + q$ und bestimmen sie den Grad dieses Polynoms!


### Linearfaktoren und Linearfaktorzerlegung

Ist der Funktionsterm einer ganzrationalen Funktion als Produkt von 
linearen Faktoren (von denen manche auch mehrfach auftreten können) und evtl. 
einer ganzrationalen Funktion $g$ ohne Nullstellen gegeben, also

$$f(x) = (x - x_1)^{k_1} \cdot (x - x_2)^{k_2} \dotsm (x - x_m)^{k_m} \cdot g(x),$$

so sind $x_1, x_2, \dotsc, x_m$ die *Nullstellen*. 
Die natürlichen Zahlen $k_1, k_2, \dotsc, k_m$ heißen die **Vielfachheiten der Nullstellen**.

**Beispiel:** Die Funktion
$$f\colon x \mapsto -0{,}01 \cdot x^3 \cdot (x - 2) \cdot (x + 3)^2 \cdot (x^2 + 1)$$
hat die dreifache Nullstelle $x_1 = 0$, die einfache Nullstelle $x_2 = 2$ 
und die doppelte/zweifache Nullstelle $x_3 = -3$; 
die Faktoren $-0{,}01$ und $x^2+1$ können dagegen für kein $x$ zu null werden,
liefern also keine weiteren Nullstellen. 

Somit ist dann mit $g(x)= -0{,}01(x^2+1)$:

$$f(x)= x^3 \cdot (x - 2) \cdot (x + 3)^2 \cdot g(x)$$



### Übung {include-only=LangeFassung}
...

<!-- -->

### Quadratische Funktionen 

Eine nicht konstante und nicht lineare Funktion, die man mit Hilfe eines
*Polynom zweiten Gerades* darstellen kann wollen wir **quadratische Funktion** 
nennen:

:::::: {.columns}
::: {.column width="49%"}

$$\begin{aligned}
f\,:\, & D\to Z \\
       & x \,\mapsto\, y = a \cdot x^2 + b \cdot x + c
\end{aligned}$$

Dabei sind $a \neq 0$, $b$, $c$ die *Koeffizienten* der Funktion.
:::
::: {.column width="49%"}
**Nullstellen:**
Falls vorhanden sind die Nullstellen $x_1$, $x_2$ gegeben durch:

$$x_{1,2} =  \frac{-b\pm\sqrt{b^2-4ac}}{2a}$$


**Scheitelpunktsform**:
Die Funktion $f$ kann auch durch
$$f(x) = a \cdot \left(x - x_s\right)^2 + y_s$$
mit $x_s = \frac{x_1 + x_2}{2}$, 
$y_s = f(x_s) = -\frac{a}{4}\cdot\left(x_2-x_1\right)^2$ dargestellt werden.

:::
::::::

Den Graph einer *quadratischen Funktion* nennt man **Parabel**.


### Beispiele quadratischer Funktionen

:::::: {.columns}
::: {.column width="49%"}
```{r warning=FALSE, echo=FALSE, fig.align="center", out.width="95%"}
library(ggplot2)

myFun <- function(x, a, xs, ys) {
  res <- a*(x - xs)**2 + ys
  return(res)
}

my.df <- data.frame(x = c(-3.5,3.5))
ggplot(my.df, aes(x = x)) +
  geom_vline(aes(xintercept = 0)) +
  geom_hline(aes(yintercept = 0)) +
  stat_function(fun = myFun, n = 1000, 
                args = list(a =  2, xs =  0, ys =  0), 
                aes(colour = "2*x^2")) +
  stat_function(fun = myFun, n = 1000, 
                args = list(a =  2, xs = -2, ys = -2), 
                aes(colour = "2*(x-2)^2-2")) +
  stat_function(fun = myFun, n = 1000, 
                args = list(a =  2, xs =  2, ys =  2), 
                aes(colour = "2*(x+2)^2+2")) +
  stat_function(fun = myFun, n = 1000, 
                args = list(a = -2, xs = -2, ys =  2), 
                aes(colour = "-2*(x-2)^2+2")) +
  stat_function(fun = myFun, n = 1000, 
                args = list(a = -2, xs =  2, ys = -2), 
                aes(colour = "-2*(x+2)^2-2")) +
  scale_colour_manual("Funktionen:", 
                      values = c("blue", "green", "orange", "yellow", "red")) +
  theme(legend.title = element_text(size = 22, face = "bold")) +
  theme(legend.text = element_text(size = 18)) +
  coord_cartesian(xlim =  c(-3, 3), ylim = c(-10, 10)) + 
  theme(legend.position = "bottom") +
  guides(colour = guide_legend(ncol = 3,nrow = 2,byrow = TRUE))


```

:::
::: {.column width="49%"}
:::: {.small}
Es gilt
$$a\cdot(x-x_s)^2+y_s = a\cdot x^2 + b\cdot x + c$$
mit $b = -2\cdot a \cdot x_s \cdot x$ und $c =  a \cdot x_s^2 + y_s$



**Zum Beispiel:**

- $\displaystyle -2(x-2)^2+2 = -2x^2 + 8x - 6$\setlength{\itemsep}{12pt}

- $\displaystyle -2(x+2)^2-2 = -2x^2 - 8x - 10$

- $\displaystyle\phantom{-}2(x-2)^2-2 = \phantom{-}2x^2 - 8x + 6$

- $\displaystyle\phantom{-}2(x+2)^2+2 = \phantom{-}2x^2 + 8x+ 10$

::::
:::
::::::

### Kubische Funktionen {include-only=LangeFassung}

Eine Funktion, die man mit Hilfe eines
*Polynom dritten Gerades* darstellen kann wollen wir **kubische Funktion** 
nennen:

$$\begin{aligned}
f\,:\, & D\to Z \\
       & x \,\mapsto\, y = a \cdot x^3 + b \cdot x^2 + c \cdot x + d
\end{aligned}$$

Dabei sind $a \neq 0$, $b$, $c$ und $d$ die *Koeffizienten* der Funktion.


<!-- -->


### Potenzfunktionen / Wurzelfunktionen

Als **Potenzfunktionen** bezeichnen wir ein Funktion der Form:

$$f : x \mapsto a x^r \qquad a, r \in \mathbf{R}.$$

Ist der **Exponent** $r$ darstellbar durch $r = \frac{1}{n}$ für eine natürliche 
Zahl $n$, so nennen wir die Funktion auch **Wurzelfunktion** und schreiben

$$a \cdot \sqrt[n]{x} \quad\text{ für } \quad a \cdot x^{\frac{1}{n}}$$

<!-- -->


### Exponentialfunktionen

Eine Funktion $f: x \mapsto b^x$ nennt man **Exponentialfunktion zur Basis $b$**.

Dabei ist die **Basis** $b>0$ und $b\neq 1$ eine reelle Zahl. 

```{r warning=FALSE, echo=FALSE, fig.align="center", out.width="95%"}
library(ggplot2)

myFun <- function(x, b) {
  res <- b**x
  return(res)
}

my.df <- data.frame(x = c(-10.5,10.5))
ggplot(my.df, aes(x = x)) +
  geom_vline(aes(xintercept = 0)) +
  geom_hline(aes(yintercept = 0)) +
  stat_function(fun = myFun, n = 1000, 
                args = list(b = 0.3), 
                aes(colour = "0.3^x")) +
  stat_function(fun = myFun, n = 1000, 
                args = list(b = 0.8), 
                aes(colour = "0.8^x")) +
  stat_function(fun = myFun, n = 1000, 
                args = list(b = 2), 
                aes(colour = "2^x")) +
  stat_function(fun = myFun, n = 1000, 
                args = list(b = exp(1)), 
                aes(colour = "e^x")) +
  stat_function(fun = myFun, n = 1000, 
                args = list(b = 3), 
                aes(colour = "3^x")) +
  scale_colour_manual("Funktionen:", 
                      values = c("blue", "green", "orange", "yellow", "red")) +
  theme(legend.title = element_text(size = 22, face = "bold")) +
  theme(legend.text = element_text(size = 18)) +
  coord_cartesian(xlim =  c(-3, 3), ylim = c(-0.5, 10)) + 
  theme(legend.position = "bottom") +
  guides(colour = guide_legend(ncol = 3,nrow = 2,byrow = TRUE))


```


### Die Exponetialfunktion $exp(x)$ zur Basis $e$

Die Exponentialfunktion zu der Basis $e$ kann auf den reellen Zahlen u.a. durch
$$\exp(x) = \lim_{n \to \infty} \left( 1 + \frac{x}{n} \right)^n$$
definiert werden. Es ist dann 
$$e=exp(1)\approx 2{,}71828 \, 18284 \, 59045 \, 23536 \, 02874 \, 71352 \, 66249 \, 77572 \, 47093 \, 69995 \, \dots$$ 
und umgekehrt $\exp(x) = e^x$.

Eine Exponentialfunktion zu einer beliebigen Basis $a$ ist dann:
$$a^x = exp(x \cdot \ln(a))$$
Wobei $\ln(x)$ die Umkehrfunktion von $\exp(x)$ ist und **natürlicher Logarithmus** genannt wird.

<!-- -->


### Logarithmenfunktionen

Die **Logarithmusfunktion zur Basis $b$** $\log_b(x)$ ist die *Umkehrfunktion* zur 
Exponentialfunktion $b^x$ zur positiven Basis $b$.

Es gilt daher $log_b(b^x) =x$. 

Für die Basis $e$ schreibt man $\ln(x)$ statt $\log_e(x)$.


```{r warning=FALSE, echo=FALSE, fig.align="center", out.width="90%"}
library(ggplot2)

myFun <- function(x, b) {
  res <- log(x, base = b)
  return(res)
}

my.df <- data.frame(x = c(0.01,2.5))
ggplot(my.df, aes(x = x)) +
  geom_vline(aes(xintercept = 0)) +
  geom_hline(aes(yintercept = 0)) +
  stat_function(fun = myFun, n = 1000, 
                args = list(b = 0.3), 
                aes(colour = "log_{0.3}(x)")) +
  stat_function(fun = myFun, n = 1000, 
                args = list(b = 0.8), 
                aes(colour = "log_{0.8}(x)")) +
  stat_function(fun = myFun, n = 1000, 
                args = list(b = 2), 
                aes(colour = "log_2(x)")) +
  stat_function(fun = myFun, n = 1000, 
                args = list(b = exp(1)), 
                aes(colour = "ln(x)")) +
  stat_function(fun = myFun, n = 1000, 
                args = list(b = 3), 
                aes(colour = "log_3(x)")) +
  scale_colour_manual("Funktionen:", 
                      values = c("blue", "green", "orange", "yellow", "red")) +
  theme(legend.title = element_text(size = 22, face = "bold")) +
  theme(legend.text = element_text(size = 18)) +
  coord_cartesian(ylim = c(-5,5), expand = T) + 
  theme(legend.position = "bottom") +
  guides(colour = guide_legend(ncol = 3,nrow = 2,byrow = TRUE))


```


<!-- -->


### Sinus / Cosinus {include-only=LangeFassung}
...

<!-- -->


### Logistische Funktionen {include-only=LangeFassung}


<!-- -->


### Betragsfunktion

Den **absoluten Betrag** einer reellen Zahl erhält man durch Weglassen des 
Vorzeichens. 
Auf der Zahlengeraden ist der Betrag der Abstand der gegebenen Zahl von der Null.


Für eine reelle Zahl $x$ gilt:
$$ |x| :=
\begin{cases}
\ \;\;\;\ x &\mathrm{\;\;f\ddot ur\;\;} x \ge 0\\
\ -x &\mathrm{\;\;f\ddot ur\;\;} x < 0
\end{cases}$$

Für reelle Zahlen ist $|x| = \sqrt{x^2}$, aber auch $|x|= \max(x, -x)$.

**Beispiele:**
Folgende Zahlenbeispiele zeigen die Funktionsweise der Betragsfunktion.

- $\displaystyle |3| = 3$\setlength{\itemsep}{12pt}
- $\displaystyle |{-4}| = -(-4) = 4$


### Abstandsfunktion

Auf den reellen Zahlen für zwei Zahlen $x$, $y$ die **Abstandsfunktion** durch

$$\begin{aligned}
  d: \mathbf{R} \times \mathbf{R} &\to \mathbf{R}\\
      (x,y)  &\mapsto d(x,y) = |x-y|
  \end{aligned}$$
  
gegeben.

**Beispiele:**

- $\displaystyle d(-1, 1) = |-1 - 1| = |-2|= 2$\setlength{\itemsep}{12pt}
- $\displaystyle d(0, 5) = |0 - 5| = |-5| = 5$
- $\displaystyle d(5, 1) = |5 - 1| = |4| = 4$ 


### Rechenregeln für den Betrag und Abstand


| Betrag                                      | Abstand                                                        |
|:--------------------------------------------|:---------------------------------------------------------------|
| $|x| = 0 \Leftrightarrow x = 0$             | $|x-y| = 0 \Leftrightarrow x = y$                              |
| $|x \cdot y| = |x| \cdot |y|$               | $|\lambda \cdot (x-y)| = |\lambda| \cdot |x-y|$                |
| $|x+y| \le |x| + |y|$                       | $|x-y| \le |x-z| + |z-y|$                                      |
| $|x-y| \ge ||x| - |y||$                     | $|x-y| \ge ||x| - |y||$                                        |
| $\left|\tfrac xy\right| = \tfrac{|x|}{|y|}$ | $\left|\tfrac{x-y}{\lambda}\right| = \tfrac{|x-y|}{|\lambda|}$ |


### Gleichungen mit dem (Absolut-)Betrag

Aus $|a| = b$ folgt für alle reelle Zahlen $a = b$ oder $a = -b$. 
Ist jedoch $b < 0$, dann ist $|a| = -b$.

Als Beispiel sind alle reellen Zahlen $x$ gesucht, welche die Gleichung $|x+3| = 5$ erfüllen.

Man rechnet wie folgt:

$$\begin{aligned}
  |x+3| = 5 &\Leftrightarrow x+3 = 5 \text{ oder } x+3 = -5 \\
            &\Leftrightarrow x = 5-3 \text{ oder } x = -5-3 \\
            &\Leftrightarrow x = 2   \text{ oder } x = -8
  \end{aligned}$$

Die Gleichung besitzt also genau zwei Lösungen für $x$, nämlich $2$ und $-8$.


### Intervalle

::: {.small}

Zusammenhängende Bereiche der *reellen* Zahlen werden **Intervalle** genannt.
Man unterscheidet zwischen **offenen**, **halb-offenen** und 
**(ab)geschlossenen** *Intervallen*, je nachdem welche Randwerte zu dem Bereich 
gehören. 

Seien im folgenden $a \leq b$ zwei reelle Zahlen.

- Das **offenes Intervall** von $a$ bis $b$
  $$(a;\, b) = ]a;\, b[ = \{x \in \mathbf{R} \,|\, a < x < b\}$$
  enthält alle reellen Zahlen zwischen $a$ und $b$, nicht jedoch $a$ bzw. $b$.
  
- Das **halb-offene Intervall** von $a$ bis $b$ gibt es in zwei Ausführungen:
  
  1.  Von $a$ einschliesslich bis $b$ (ohne $b$ aber)
      $$[a;\, b) = [a;\, b[ = \{x \in \mathbf{R} \,|\, a \leq x < b\}$$
  
  2.  Von $a$ (ohne $a$) bis einschliesslich $b$
      $$(a;\, b] = ]a;\, b] = \{x \in \mathbf{R} \,|\, a < x \leq b\}$$

- Das **abgeschlossene Intervall** von $a$ und $b$
  $$[a;\, b] = \{x \in \mathbf{R} \,|\, a \leq x \leq b\}$$
  welches sowohl $a$ als auch $b$ enthält.

:::


### Übung

Geben sie für die folgenden Bereiche jeweils ein Intervall an:


a) Alle reellen Zahlen zwischen $-2$ und $5$, beide einschließlich.\setlength{\itemsep}{12pt}

b) Alle reellen Zahlen zwischen $-e$ und $\pi$, beide Zahlen gehören nicht zum Bereich.

c) Alle reelle Zahlen die größer $\sqrt{2}$ sind, aber nicht größer als $3$.

d) Alle reellen $x$-Werte, bei denen die Funktion $x^2-4$ einen negativen Wert liefert.

e) Alle reellen $x$-Werte, bei denen die Funktion $x^2-9$ keinen positiven Wert liefert.

f) Alle ganzenzahligen Werte zwischen $-1$ und $0$, beide Zahlen gehören nicht zum Bereich.


### Unleichungen mit dem (Absolut-)Betrag

Für Ungleichungen können die folgenden Äquivalenzen verwendet werden:

$$|a| \leq b \Longleftrightarrow -b \leq a \leq b$$
$$|a| \geq b \Longleftrightarrow a \leq -b \;\text{ oder }\; b \leq a$$

Seien z.B. alle reellen Zahlen $x$ mit $|x-3| \leq 9$ gesucht,
dann rechnet man:

$$\begin{aligned}
  |x-3| \leq 9 & \Leftrightarrow -9 \leq x - 3 \leq 9 \\
               & \Leftrightarrow -9 + 3 \leq x \leq 9 + 3 \\
               & \Leftrightarrow -6 \leq x \leq 12
  \end{aligned}$$
  
Als Lösung erhält man alle $x$ aus dem Intervall $[-6;\, 12]$.

Allgemein gilt für reelle Zahlen $x$, $m$ und $r$:

$$|x-m| \leq r \iff x \in [m-r;\, m+r]$$


<!-- -->


### Stetigkeit {include-only=LangeFassung}

Eine Funktion ist **(folgen-)stetig**, wenn für alle $h > 0$ gilt:

$$\lim_{h \to 0} f(x+h) = f(x) = \lim_{h \to 0} f(x-h)$$

Eine stetige Funktion hat keine **Sprungstellen** und 
"lässt ich ohne Absetzen durchzeichnen".


### Zwischenwertsatz {include-only=LangeFassung}

Eine *stetige Funktion* $f$, die zwischen zwei Stellen $x_0$ und $x_1$ 
das Vorzeichen wechselt, für die also  $f(x_0)\cdot f(x_1) < 0$ gilt, 
hat zwischen $x_0$ und $x_1$ mindestens eine Nullstelle.



```{r finish-Funktionen, include=FALSE}
rm(pathToImages)
finalizePart()
```
