```{r setup-Kind-Vorlage, include=FALSE}
# ---------------------------------------------------------------------------
#% maintainer:
#%   - Norman Markgraf (nmarkgraf@hotmail.com)
#%
# ---------------------------------------------------------------------------
source("../prelude.R")
initPart(
    "Logarithmen",  # Dateiname ohne Suffix
    "Logarithmen"        # Verzeichnisname im Bilderverzeichnis 
    )
pathToImages <- getPathToImages()
# ---------------------------------------------------------------------------

library(mosaic)

```


### Der Logarithmus von $b$ zur Basis $a$

Für zwei reelle nicht-negative Zahlen $a$ und $b$ gilt:

$c = \log_a b \Longleftrightarrow a^c = b$

Der **Logarithmus von $b$ zur Basis $a$** gibt also die Antwort auf die Frage
"Mit welchem Wert muss ich $a$ potenzieren, damit ich als Ergbniss $b$ erhalte.


**Besondere Bases:**

- Basis $10$ / **dekadischer Logarithmus**: $\lg(x) = \log_{10}(x)$

- Basis $2$  / **binärer**/**dualer Logarithmus**: $\text{lb}(x) = \text{ld}(x) = \log_2(x)$

- Basis $e$  / **natürlicher Logarithmus**: $\ln(x) = \log_e(x)$

Dabei ist $e$ die Eulersche Zahl: 

$e \approx 2{,}71828 \, 18284 \, 59045 \, 23536 \, 02874 \, 71352 \, 66249 \, 77572 \, 47093 \, 69995 \, \dots$
 
### Rechenregeln

1. $\log_x(a \cdotb) = \log_x(a) + \log_x(b)$

2. $\log_x\left(\frac{a}{b}\right) = \log_x(a) - \log_x(b)$

3. $\log_x\left(a^b\right) = b \cdot log_x(a)$

4. $\ln(e^x) = x \cdot \ln(e) = x$

5. $e^{\ln(x)} = x$

6. *Taschenrechnerformel*:

   $\log_x(a) = \frac{\log_b(a)}{\log_b(x)}$ für alle $b>0$

### Übungsaufgaben

Lösen Sie die folgenden Gleichungen:


1. $1{,}05^x = 2$

2. $1{,}04^{10} \cdot 1{,}03^x = 3$

3. $200 \cdot 1{,}02^x = 250$

4. $\ln(e^x) = 13$


```{r finish-Logarithmen, include=FALSE}
rm(pathToImages)
finalizePart()
```
