```{r setup-Produktzeichen, include=FALSE}
# ---------------------------------------------------------------------------
#% maintainer:
#%   - Norman Markgraf (nmarkgraf@hotmail.com)
#%
# ---------------------------------------------------------------------------
source("../prelude.R")
initPart(
    "Produktzeichen",  # Dateiname ohne Suffix
    "Produktzeichen"        # Verzeichnisname im Bilderverzeichnis 
    )
pathToImages <- getPathToImages()
# ---------------------------------------------------------------------------

library(mosaic)

```


### Das Produktzeichen


Produkte über endliche oder unendliche Folgen können statt mit Auslassungspunkten
auch mit dem **Produktzeichen** geschrieben werden:

$$\prod_{k=m}^{n}a_k =  a_m \cdot a_{m+1}\cdot \dotsb \cdot a_n$$

Das Produktzeichen besteht aus dem großen griechischen Buchstaben **$\prod$** 
(*Pi*), gefolgt von *einem* Folgenglied, das durch einen zuvor nicht 
benutzten Index (hier $k$) bezeichnet wird. 
Dieser Index wird oft als **Laufindex** bezeichnet. 
Hierfür wird oft einer der Buchstaben $i, j, k, l, m, n$ verwendet.
Wenn nicht eindeutig hervorgeht, welche Variable die Zählvariable ist, muss dies im Text angemerkt werden.

**Einfaches Beispiel:** 

$$\prod\limits_{k=1}^{10}k = 1\cdot 2\cdot3 \cdot 4 \cdot 5 \cdot 6 \cdot 7 \cdot 8 \cdot 9 \cdot 10 = 10! = 3\,628\,800$$

### Übung

Bitte berechnen Sie die folgenden Summen:

::: {.small}

a) $\displaystyle\prod_{i=2}^{5} (i-1)^2=$

b) $\displaystyle\prod_{j=1}^{5} \frac{j+1}{j}=$

c) $\displaystyle\prod_{k=1}^{8} k=$

d) $\displaystyle\prod_{i=-100}^{100} 100 \cdot i=$

e) $\displaystyle\prod_{k=1}^{10} 3=$

f) $\displaystyle\prod_{i=1}^{10} (40i-220)=$

:::


### Produkt- / Summenzeichen und die Zählschleife

Das Produkt- und Summenzeichen sind mathematische Versionen der in vielen
Programmierspache vorhandenen Zählschleife (`for`-Schleife):

In Python lassen sich die folgende Summe bzw. Produkt 

$$\sum_{i=1}^{100} (2\cdot i + 3) \qquad \text{bzw.}\qquad \prod_{j=0}^{10} (2 \cdot i + 2)$$

wie folgt darstellen:

:::::: {.columns}
:::{.column width="49%"}

```{python, eval=usePython}
x = 0
for i in range(1, 100):
    x += 2*i + 3

print(x)
```

:::
::: {.column width="49%"}

```{python, eval=usePython}
x = 1
for k in range(0, 10):
    x *= 2*k + 2

print(x)
```

:::
::::::


```{r finish-Produktzeichen, include=FALSE}
rm(pathToImages)
finalizePart()
```
