```{r setup-QuadratischeGleichungen, include=FALSE}
# ---------------------------------------------------------------------------
#% maintainer:
#%   - Norman Markgraf (nmarkgraf@hotmail.com)
#%
# ---------------------------------------------------------------------------
source("../prelude.R")
initPart(
    "QuadratischeGleichungen",  # Dateiname ohne Suffix
    "QuadratischeGleichungen"        # Verzeichnisname im Bilderverzeichnis 
    )
pathToImages <- getPathToImages()
# ---------------------------------------------------------------------------

library(mosaic)

```


### Quadratische Gleichungen

Eine **quadratische Gleichung** ist eine Gleichung, welche sich in die Form
$$ax^2+bx+c=0$$
mit <math>a\neq 0</math> umschreiben lässt. 
Man nennt diese Form auch die **Allgemeine Form** der quadratischen Gleichung.
Dabei nennt man $a$, $b$, $c$ die **Koeffizienten** und $x$ die **Variable**.

Ist $b=0$, so spricht man von einer **reinquadratischen Gleichung**.

Ist $a=1$, so bezeichnet man die Gleichung als "in **Normalform**.

Für $a \neq 0$ lässt sich jede *allgemeine Form* durch $p=\frac{b}{a}$ und $q=\frac{c}{a}$ in die *Normalform*:

$$x^2 + px +q =0$$

umformen.

Die Lösungen der allgemeinen Form lassen sich anhand der Formel
$$x_{1,2} = \frac{-b\pm\sqrt{b^2-4ac}}{2a},$$
die der *Normalform* mit Hilfe der $pq$-Formel
$$x_{1,2} = -\frac{p}{2} \pm \sqrt{\left(\frac{p}{2}\right)^2-q}$$
bestimmen. 

Die Anzahl der möglichen reellwertigen Lösungen ist durch die **Diskriminante**
$$D = \sqrt{\left(\frac{p}{2}\right)^2-q} = \sqrt{\left(\frac{b}{2a}\right)^2-c}$$
bestimmt. 
Für Lösungen in den reellen Zahlen gilt:

- $D > 0 \Rightarrow$ die Gleichung hat zwei Lösungen.
- $D = 0 \Rightarrow$ die Gleichung hat eine Lösungen.
- $D < 0 \Rightarrow$ die Gleichung hat keine Lösungen.


### (Wurzel-)Satz von Vieta

...

### Übungsaufgaben



```{r finish-QuadratischeGleichungen, include=FALSE}
rm(pathToImages)
finalizePart()
```
