```{r setup-QuadratischeGleichungen, include=FALSE}
# ---------------------------------------------------------------------------
#% maintainer:
#%   - Norman Markgraf (nmarkgraf@hotmail.com)
#%
# ---------------------------------------------------------------------------
source("../prelude.R")
initPart(
    "QuadratischeGleichungen",  # Dateiname ohne Suffix
    "QuadratischeGleichungen"        # Verzeichnisname im Bilderverzeichnis 
    )
pathToImages <- getPathToImages()
# ---------------------------------------------------------------------------

library(mosaic)

```


### Quadratische Gleichungen

Eine **quadratische Gleichung** ist eine Gleichung, welche sich in die Form

$$ax^2+bx+c=0 \qquad (a \neq 0)$$
umschreiben lässt. 

Man nennt diese Form auch **allgemeine Form**, die $a$, $b$, $c$  
**Koeffizienten** und $x$ die **Variable** der quadratischen Gleichung.

Ist $b=0$, so spricht man von einer **reinquadratischen Gleichung**.

Für $a=1$ nennt man die Form **Normalform**.

Für $a \neq 0$ lässt sich jede *allgemeine Form* durch 
$p=\frac{b}{a}$ und $q=\frac{c}{a}$ in *Normalform*

$$x^2 + px +q = 0$$

umformen.


### Lösung quadratischer Gleichungen

Die Lösungen der allgemeinen Form lassen sich anhand der **$abc$- oder auch "Mitternachts"-Formel**
$$x_{1,2} = \frac{-b\pm\sqrt{b^2-4ac}}{2a} = -\frac{b}{2a} \pm \sqrt{\left(\frac{b}{2a}\right)^2-\frac{c}{a}},$$
die der *Normalform* mit Hilfe der **$pq$-Formel**
$$x_{1,2} = -\frac{p}{2} \pm \sqrt{\left(\frac{p}{2}\right)^2-q}$$
bestimmen. 

Die Anzahl der möglichen reellwertigen Lösungen ist durch die **Diskriminante**
$$D = \left(\frac{p}{2}\right)^2-q = \left(\frac{b}{2a}\right)^2-\frac{c}{a}$$
bestimmt. 
Für Lösungen in den reellen Zahlen gilt:

- $D > 0 \Rightarrow$ die Gleichung hat zwei Lösungen.
- $D = 0 \Rightarrow$ die Gleichung hat eine Lösungen.
- $D < 0 \Rightarrow$ die Gleichung hat keine Lösungen.


### Scheitelpunktsform

Die **Scheitelpunktsform** der quadratischen Gleichung ist eine Variation der
reinquadratischen Form:

$$a \cdot \left(x - x_s\right)^2 + y_s=0$$

Sind die Nullstellen $x_1$ und $x_2$ bekannt, so gilt:

- $\displaystyle x_s = \frac{x_1 + x_2}{2}$

- $\displaystyle y_s = -\frac{a}{4}\cdot\left(x_2-x_1\right)^2$


**Beispiel:**
$$5(x-2)(x+3) = 0 \Leftrightarrow 5x^2+5x-30 = 0 \Leftrightarrow 5\left(x+\frac{1}{2}\right)^2-\frac{125}{4} = 0$$


### Scheitelpunkte ohne Nullstellen

Hat die quadratische Funktion $f(x)$ keine Nullstellen, dann kann man mit einem 
Trick dennoch $x_s$ und $y_s$ bestimmen und damit eine Scheitelpunktsform
bestimmen.

Statt $f(x)$ betrachten wir für ein festes, aber beliebiges, $x_0$ die
Funktion $g(x) = f(x) - f(x_0)$. Diese Funktion hat immer (mindestens) eine 
Nullstelle, in der Regel sogar zwei. Nennen wir diese $x_1$ und $x_2$.

Da nun $x_s$ für $g(x)$ bekannt ist und $f(x)$ nur eine zur $x$-Achse parallel 
verschobene Version von $g(x)$ ist, ist $x_s$ von $g(x)$ und $f(x)$ der selbe 
Wert. M.a.W.: Der Scheitelpiunkt von $g(x)$ und $f(x)$ haben liegen auf dem
selbern Wert der $x$-Achse.

$y_s$ lässt sich nun für $f(x)$ einfach bestimmen, in dem man $x_s$ in $f(x)$ 
einsetzt, oder aber das $y_s$ von $g(x)$ mit $f(x_0)$ addiert.


**Beispiel**: Wir nehmen $x_0 = 2$ und wegen $5\cdot 2^2 + 4 \cdot 2 + 15 = 45$ ist dann:
$$5x^2 + 5x + 15 = 0 \Leftrightarrow \left[5x^2+5x -30\right] + 45 = 0 \Leftrightarrow 5\left(x+\frac{1}{2}\right)^2 + \frac{55}{4} = 0$$


### (Wurzel-)Satz von Vieta

Für die Lösungen $x_1$ und $x_2$ einer quadratischen Gleichung in Normalform 
gilt:

$$x_1 \cdot x_2 = q \quad \text{ und }\quad -(x_1+x_2) = p$$

**Begründung:**

Sind $x_1$ und $x_2$ Lösungen der quadratischen Gleichung, so ist

$$(x-x_1)\cdot(x-x_2) = x^2 \underbrace{-(x_1+x_2)}_{=p}\cdot x + \underbrace{x_1\cdot x_2}_{=q}=0$$
und die Behauptung gilt, nach *Koeffizientenvergleich*.

**Damit:** $x_1$ und $x_2$ sind Nullstellen von $x^2+px+q$, falls 
$x_1\cdot x_2=q$ und $-\left(x_1+x_2\right)=p$


### Übungsaufgaben

Lösen Sie die quadratischen Gleichungen und geben Sie für jede Gleichung die
Scheitelpunktsform an:

:::::: {.columns}
::: {.column width="49%"}

a) $\displaystyle x^2-6x+8=0$\setlength{\itemsep}{12pt}

b) $\displaystyle -3x^2+3x+6=0$

c) $\displaystyle -4x^2-8x+15=3$

d) $\displaystyle 10-10x-x^2=35$

e) $\displaystyle 2x-2-0{,}5x^2=2$

:::
::: {.column width="49%"}

f) $\displaystyle 4x^2+7=8$\setlength{\itemsep}{12pt}

g) $\displaystyle x^2+ \frac{1}{12}- \frac{1}{12} \cdot x =\frac{1}{6}$

h) $\displaystyle 5+x^2=-(2x+1)$

i) $\displaystyle 2x-\frac{1}{7}\cdot x^2=7$

j) $\displaystyle x^2 + 2 = 0$

:::
::::::

```{r finish-QuadratischeGleichungen, include=FALSE}
rm(pathToImages)
finalizePart()
```
