```{r setup-Schlusstext, include=FALSE}
# ---------------------------------------------------------------------------
#% maintainer:
#%   - Norman Markgraf (nmarkgraf@hotmail.com)
#%
# ---------------------------------------------------------------------------
source("../prelude.R")
initPart(
    "Kind-Vorlage",  # Dateiname ohne Suffix
    "Vorlage"        # Verzeichnisname im Bilderverzeichnis 
    )
pathToImages <- getPathToImages()
# ---------------------------------------------------------------------------

library(mosaic)

```

### Copyright/ Lizenz/ Version etc.

Diese Folien wurden von Autor\*innen der FOM [https://www.fom.de/](https://www.fom.de/) entwickelt und stehen unter der Lizenz CC-BY-SA-NC 3.0 de: [https://creativecommons.org/licenses/by-nc-sa/3.0/de/](https://creativecommons.org/licenses/by-nc-sa/3.0/de/) 

Der verwendete Code sowie das Beamer-Template aus dem [NPBT-Projekt](http://github.com/NMarkgraf/NPBT) von Norman Markgraf stehen unter der Lizenz [GNU General Public License v3.0](https://www.gnu.org/licenses/gpl-3.0.de.html).

- Datum erstellt: `r Sys.Date()`
- R Version: `r getRversion()`
- `mosaic` Version: `r packageVersion("mosaic")`
- `python` Version: `r reticulate::py_config()$version_string`

Bitte melden Sie Fehler und Verbesserungsvorschläge: [nmarkgraf@hotmail.com](<mailto:nmarkgraf@hotmail.com)

- Autor\*innen: Norman Markgraf, Sebastian Sauer,**Hier könnte Ihr Name stehen!**

- Hinweise u.a. von  **Hier könnte Ihr Name stehen!**. Vielen Dank!


```{r finish-Schlusstext, include=FALSE}
rm(pathToImages)
finalizePart()
```
