```{r setup-Summenzeichen, include=FALSE}
# ---------------------------------------------------------------------------
#% maintainer:
#%   - Norman Markgraf (nmarkgraf@hotmail.com)
#%
# ---------------------------------------------------------------------------
source("../prelude.R")
initPart(
    "Summenzeichen",  # Dateiname ohne Suffix
    "Summenzeichen"        # Verzeichnisname im Bilderverzeichnis 
    )
pathToImages <- getPathToImages()
# ---------------------------------------------------------------------------

library(mosaic)

```


### Das Summenzeichen


Summen über endliche oder unendliche Folgen können statt mit Auslassungspunkten
auch mit dem **Summenzeichen** geschrieben werden:

$$\sum_{k=m}^{n}a_k =  a_m+a_{m+1}+\dotsb+a_n$$

Das Summenzeichen besteht aus dem großen griechischen Buchstaben **$\sum$** 
(*Sigma*), gefolgt von *einem* Folgenglied, das durch einen zuvor nicht 
benutzten Index (hier $k$) bezeichnet wird. 
Dieser Index wird oft als **Laufindex** bezeichnet. 
Hierfür wird oft einer der Buchstaben $i, j, k, l, m, n$ verwendet.
Wenn nicht eindeutig hervorgeht, welche Variable die Zählvariable ist, muss dies im Text angemerkt werden.

**Einfaches Beispiel:** 

$$\sum\limits_{k=1}^{10}k = 1+2+3+4+5+6+7+8+9+10 = 55$$

### Übung

Bitte berechnen Sie die folgenden Summen:

a) $\displaystyle\sum_{i=2}^{5} (i-1)^2=$

b) $\displaystyle\sum_{j=1}^{5} \frac{j-1}{j}=$

c) $\displaystyle\sum_{k=1}^{10} k=$

d) $\displaystyle\sum_{i=1}^{10} 100 \cdot i=$

e) $\displaystyle\sum_{k=1}^{10} 3=$

f) $\displaystyle\sum_{i=1}^{10} (40i-220)=$



```{r finish-Summenzeichen, include=FALSE}
rm(pathToImages)
finalizePart()
```
