```{r setup-Ungleichungen, include=FALSE}
# ---------------------------------------------------------------------------
#% maintainer:
#%   - Norman Markgraf (nmarkgraf@hotmail.com)
#%
# ---------------------------------------------------------------------------
source("../prelude.R")
initPart(
    "Ungleichungen",  # Dateiname ohne Suffix
    "Ungleichungen"        # Verzeichnisname im Bilderverzeichnis 
    )
pathToImages <- getPathToImages()
# ---------------------------------------------------------------------------

library(mosaic)

```

### (Lineare) Ungleichungen

Eine (lineare) Ungleichung setzt zwei lineare Ausdrücke derart miteinander in 
Beziehung, dass der Ausdruck auf der linken Seite kleiner ($<$), 
kleiner oder gleich ($\leq$), größer ($>$) oder größer oder gleich ($\geq$) 
dem Ausdruck auf der rechten Seite sein soll.

Meistens ist eine unbekannte Variable $x$ in der Gleichung enthalten, und die 
interessierende Fragestellung ist, welche Werte $x$ annehmen darf, damit die 
Ungleichung erfüllt ist.

Die Lösung von linearen Ungleichungen erfolgt auf dem gleichen Weg wie bei 
linearen Gleichungen, das heisst, durch Äquivalenzumformungen wird die 
unbekannte Variable $x$ auf die eine Seite der Ungleichung gebracht, 
so dass dann das Lösungsintervall direkt abgelesen werden kann. 

Wenn die Ungleichung im Rahmen der Umformung mit einer negativen Zahl 
multipliziert oder dividiert wird, kehrt das Ungleichheitszeichen seine 
Richtung um. 

Wird mit der unbekannten Variable ($x$) multipliziert oder dividiert, muss eine 
Fallunterscheidung vorgenommen werden, um die Richtung des 
Ungleichheitszeichens zu bestimmen.

Für weitere Erklärungen und Übungsaufgaben wird auf die angegebene Literatur 
verwiesen.


### Beispiele

::::::::: {.footnotesize}
:::::: {.columns}
:::{.column width="39%"}

a) $$\begin{aligned}
    x-5\phantom{+5\,\,}    &< 8 \\
    x-5\color{red}{+5}  &< 8 \color{red}{+5} \\
    x\phantom{-5+5\,\,}&< 13
   \end{aligned}$$

:::
::: {.column width="59%"}

b) $$\begin{aligned}
    x - 3               &\leq \color{red}{3} \cdot (\color{blue}{x-1}) + 5\\
    x - 3               &\leq \color{red}{3} \cdot \color{blue}{x} + \color{red}{3} \cdot (\color{blue}{-1}) + 5\\
    x \color{teal}{- 3} &\leq 3 \cdot x \,\,\color{violet}{-3 + 5}\\
    x                   &\leq 3 \cdot x \color{violet}{+2} \color{teal}{+3}\\
    x - 3 \cdot x       &\leq 5\\
    -2 \cdot x           &\leq 5\\
    x                   &\geq -5\text{ ⁄ }2 = -2{,}5
   \end{aligned}$$
:::
::::::


c) $\displaystyle(x-2)/\color{red}{(x+1)} >2$

   $$\begin{aligned}
    \color{teal}{\text{1. Fall }}&\color{teal}{x>-1:}      & \color{teal}{\text{2. Fall }} &\color{teal}{ x < -1:}\\
    x-2 &> 2 \cdot \color{red}{(x+1)}                      & x-2 &< 2 \cdot \color{red}{(x+1)}\\
    x-2 &> 2 \cdot \color{red}{x}+2 \cdot \color{red}{1}   & x-2 &< 2 \cdot \color{red}{x}+2 \cdot \color{red}{1}\\
    x   &> 2 \cdot x+2 + 2                                 & x &< 2 \cdot x+ 2 + 2\\
    x-2 \cdot x   &> 4                                     & x-2 \cdot x &< 4\\
    \color{blue}{-}x  &\color{blue}{>} 4                   & \color{blue}{-}x &\color{blue}{<} 4\\
     x            &\color{blue}{<} \color{blue}{-}4        & x  &\color{blue}{>} \color{blue}{-}4\\
   \end{aligned}$$
   
   Da im 1. Fall $x>-1$ und $x <-4$ sich ausschliessen ist die Lösung 
   $-4 < x < -1$.
   
:::::::::

### Übung

Geben Sie jeweils den Bereich der $x$ Werte an, welche die folgenden 
Ungleichungen erfüllen.

a) $\displaystyle x-3 < 5$

a) $\displaystyle 6(x+2) > -3$

a) $\displaystyle 6(x+2) < -3$

a) $\displaystyle (x-1) \leq (x+2)$

a) $\displaystyle (x-3) + 5 > 3 \cdot (x+2)$

a) $\displaystyle (x+2)/(2x+2) < 2$

a) $\displaystyle (2x+3)/(-x+2) > -4$

::: {.notes}

a) $\displaystyle (-\infty; 8)$

a) $\displaystyle (-2{,}5; \infty)$

a) $\displaystyle (-\infty; -2{,}5)$

a) $\displaystyle \mathbf{R}$

a) $\displaystyle (-\infty; 2)$

a) $\displaystyle (-\infty; -1) \cup \left(-\frac{2}{3}, \infty\right)= \mathbf{R}\setminus \left[-1; -\frac{2}{3}\right]$

a) $\displaystyle (-\infty; 2) \cup \left(\frac{11}{2}, \infty\right)= \mathbf{R}\setminus \left[2; 5{,}5\right]$
:::


```{r finish-Ungleichungen, include=FALSE}
rm(pathToImages)
finalizePart()
```
